【裁判字號】    99,毒抗,2
【裁判日期】    990713
【裁判案由】    聲請強制戒治
【裁判全文】
臺灣高等法院花蓮分院刑事裁定           99年度毒抗字第2號
抗  告  人
即  被  告  甲○○
上列抗告人因聲請強制戒治案件，不服臺灣花蓮地方法院中華民
國99年6月9日99年度毒聲字第50號裁定，提起抗告，本院裁定如
下：
    主  文
抗告駁回。
    理  由
一、抗告意旨略以：抗告人已決心戒毒，因此在法定時間內主動
    報到入所接受勒戒，且在監所戒毒期間內表現良好，除皈依
    佛門外，在監所內所辦之文康比賽皆獲佳績，足見抗告人已
    痛定思痛，永不涉毒之決心。且抗告人於98年度偵字第3522
    號及4724號等案中，坦然認罪接受法官判決，並供出毒品來
    源，因而獲法官從輕量處有期徒刑4年6月，既然法官給予抗
    告人重新做人之機會，何以又因抗告人之毒品前科過多而予
    強制戒治之處罰？且抗告人家中有年邁母親臥病在床，又有
    一名中度精神障礙之未婚妻及兩名幼兒需要照顧，全賴抗告
    人配送煙酒之微薄收入維持生計云云，爰依法提起抗告，請
    求撤銷原裁定。
二、經查：
  (一)抗告人因涉嫌施用毒品，經原法院98年度毒聲字第42號裁定
    送臺灣花蓮看守所附設勒戒所觀察、勒戒後，花蓮看守所附
    設勒戒所依「有無繼續施用毒品傾向評估標準」（下稱評估
    標準）評分認定抗告人有繼續施用毒品之傾向，有該所99年
    5 月20日花所衛字第0990001604號函送之證明書附卷可稽，
    原法院乃依聲請裁定抗告人入戒治處所施以強制戒治。
  (二)按特定構成要件事實雖然確定存在，但行政機關有權選擇作
    為或不作為，或選擇作成不同法律效果之行政處分，則此種
    行政處分稱為裁量處分；如將抽象之法規用語係屬涵義不確
    定或有多種可能之解釋，即所謂不確定法律概念，將不確定
    法律概念適用於具體之事實關係時，行政機關得自由判斷之
    情形，謂之為判斷餘地。而不確定法律概念，涉及法規文義
    之解釋，原則上仍為司法審查之對象，但如屬於行政機關之
    判斷餘地者，則司法機關應尊重行政機關之判斷。另外，依
    司法院大法官第319號解釋不同意見書之意涵，考試評分之
    法律性質有認為行政機關裁量權之行使者，亦有認為屬於行
    政機關適用不確定法律概念之「判斷餘地」(Beurteilungs-
    spielraum）者。無論從裁量之理論或不確定法律概念之見
    解，典試委員之評分應受尊重，其他機關甚至法院亦不得以
    其自己之判斷，代替典試委員評定之分數。因依典試法規定
    ，國家考試之評分權賦予典試委員而不及於他人。本件花蓮
    看守所附設勒戒處所醫師所為就受觀察勒戒處分人有無繼續
    施用毒品之綜合判斷分數評定，雖非國家考試之評分，惟其
    依有無繼續施用毒品傾向評估標準所為之評分，仍屬該醫師
    之判斷餘地，且該評分權限不及於他人，本院自應尊重其判
    斷結果，不得以本院自己之判斷代替。
  (三)本件臺灣花蓮看守所附設勒戒處所醫療人員，依觀察勒戒處
    分執行條例第8條第1項之規定，負有注意受觀察勒戒人在所
    之情形，並研判其是否有繼續施用毒品傾向並陳報該管檢察
    官或少年法院之責任；又依毒品危害防制條例施行細則第12
    條第1項規定，勒戒處所於受觀察、勒戒人經依本條例第20
    條第1項規定觀察、勒戒後，應填具其有無繼續施用毒品傾
    向證明書，回報原移送機關，並於每月月終表報法務部，可
    知看守所附設勒戒所之醫療人員係行政程序法第2條第3項所
    稱之受委託行使公權力之私人，於委託範圍內，視為行政機
    關；而其研判受觀察勒戒處分人是否有繼續施用毒品之傾向
    ，所依據之法務部所頒訂之有無繼續施用毒品傾向評估標準
    --評分說明手冊之內容，其中多為抽象而不確定之概念及用
    語，司法機關雖非不能審查「不確定法律概念」之涵義，惟
    對於行政機關判斷餘地內之事項，仍應加以尊重。本件抗告
    人經該醫師依有無繼續施用毒品傾向評估標準紀錄表綜合判
    斷後，因抗告人之毒品犯罪相關司法紀錄及其他犯罪相關紀
    錄甚多、可能有戒斷症狀、使用毒品期間超過1年以上、社
    會功能不良及家屬濫用毒品等情形，因認抗告人有繼續施用
    毒品傾向，法院應尊重花蓮看守所附設勒戒處所此項判斷結
    果。又依「有無繼續施用毒品傾向之評估標準--評分說明手
    冊」之判定原則第2項規定，原則上得分50分以下應判定為
    無繼續施用毒品傾向，評定其分數落在51至70分之灰色判定
    地帶者，則需再考量其是否具有下列條件之一時才能判定其
    有繼續施用毒品傾向：缺乏病識感或戒治動機者；第一
    級毒品使用者；有煙毒前科者；有礙家庭、社會和諧與
    安寧者。本件抗告人經花蓮看守所附設勒戒處所特約醫師綜
    合判斷後，於「有無繼續施用毒品傾向評估標準紀錄表」之
    評分共得117分，因而評定有繼續施用毒品之傾向，須進一
    步治療，是以原裁定依花蓮看守所附設勒戒處所之評分，認
    為臺灣花蓮地方法院檢察署之聲請有理由而裁定令抗告人入
    戒治處所施以強制戒治，經核於法並無不合。
  (四)另強制戒治屬於保安處分之一種，其功能在對於犯罪行為或
    其他具有社會危險性之行為之行為人施予安全措施，俾使其
    有效戒除毒癮或藥癮，雖有伴隨拘束人身自由之不利益，但
    本質上仍非刑罰，抗告理由以強制戒治為額外之處罰，即有
    誤會。抗告人所持其餘抗告理由，均與原裁定之合法性判斷
    無關，爰不一一論駁。
  (五)綜上所述，本件抗告並無理由，應予駁回。
三、據上論結，應依刑事訴訟法第412條，裁定如主文。
中    華    民    國    99    年    7     月    13    日
                 刑事庭審判長法  官  謝志揚
                             法  官  賴淳良
                             法  官  劉雪惠
以上正本證明與原本無異。
本件不得再抗告。
中    華    民    國    99    年    7     月    13    日
                             書記官  李德霞

司法院資訊處製作；財團法人民間司法改革基金會備份。
